【裁判字號】    90,保險,24
【裁判日期】    900710
【裁判案由】    給付保險金
【裁判全文】
臺灣高雄地方法院民事判決  九十年度保險字第二四號
    原      告  富邦產物保險股份有限公司
    法定代理人  乙○○
    訴訟代理人  甲○○
    送達代收人  戊○○
    被      告  丙○○
    法定代理人  丁○○
右當事人間給付保險金事件，本院判決如左：
    主    文
被告應給付原告新台幣柒拾壹萬參仟捌佰壹拾參元，及自民國九十年二月二十三日起
至清償日止，按年息百分之五計算之利息。
訴訟費用由被告負擔。
    事    實
甲、原告方面：
一、聲明：
（一）被告應給付原告新台幣（下同）七十一萬三千八百十三元，及自支付命令送達
      被告翌日起至清償日止，按年息百分之五計算之利息。
（二）訴訟費用由被告負擔。
二、陳述：
（一）緣被告於民國（下同）八十九年十二月九日二十三時許，騎乘車牌號碼ＧＬ二
      —七○七號機車，後載受害人曾文聖，行經高雄縣梓官鄉○○○路與同安路口
      ，因無照駕駛及未注意車前狀況，致撞擊訴外人蔣春東所騎乘之車牌號碼ＯＰ
      Ｐ—三二九號機車，因而致曾文聖送醫後仍因傷重不治死亡。
（二）按「保險人於被保險汽車發生交通事故時，依本法之規定對受益人給付保險金
      。」、「死亡給付之受益人，為受害人之繼承人。」，強制汽車責任保險法第
      二十三條第一項、第十條定有明文。「受害人因汽車交通事故所致死亡者，其
      死亡給付為每一人一百四十萬元整。」，強制汽車責任保險法給付標準第六條
      復有明文。今被告因無照駕駛及未注意車前狀況導致曾文聖死亡，原告已依上
      揭規定給付曾文聖之繼承人醫藥費一萬三千八百十三元，及死亡給付一百四十
      萬元，共計一百四十一萬三千八百十三元。
（三）依強制汽車責任保險法第三十四條第一項第一款規定，肇事汽車全部或部分為
      被保險汽車者，受害人或受益人得在本法規定之保險金範圍內，請求各被保險
      車之保險人連帶給付保險金。同條第二項規定，前項第一款被保險汽車之保險
      人間，按其所承保之肇事汽車數量比例，負分擔之責。被告所騎乘之上開機車
      投保原告公司，訴外人蔣春東所騎乘之機車則投保訴外人友聯產物保險公司（
      以下簡稱友聯公司），是友聯公司與原告就本件車禍事故依右開規定各負二分
      之一責任，則原告除得自友聯公司請求歸還七十萬元外，尚得向被告請求給付
      七十一萬三千八百十三元。
（四）又依強制汽車責任保險法第二十七條第四款規定，加害人違反道路交通管理處
      罰條例第二十一條之規定而駕車者，保險人於本法規定給付保險金後，得於給
      付金額範圍內，向加害人求償。被告並未考領駕駛執照而騎乘機車，自屬違反
      道路交通管理處罰條例第二十一條第一項第一款之規定。原告既已依法給付曾
      文聖之繼承人保險金，已如上述，揆諸上開規定，自得請求被告返還上開保險
      金，爰依法提起本件訴訟。
三、證據：提出原告汽車保險理賠計算書、道路交通事故證明書、台灣高雄地方法院
    檢察署（以下簡稱地檢署）相驗屍體證明書、匯款委託書明細表各乙份、醫療費
    收據二紙。
乙、被告方面：
一、聲明：求為判決駁回原告之訴；訴訟費用由原告負擔。
二、陳述：被告於車禍發生後，已與受害人曾文聖家屬達成民事和解，且肇事當日，
    被告所騎乘之車牌號碼ＧＬ二—七○七號機車既已投保汽車強制險，被告自無再
    為此賠償之理。
丙、本院依職權向高雄縣警察局岡山分局函調本件車禍肇事資料；並調閱本院九十年
    度交易字第二○五號卷（含地檢署九十年度偵字第二二八一號、第四四二九號卷
    及警卷）。
    理    由
一、本件原告主張：被告明知本身並未考領重型機車駕照，竟於八十九年十二月九日
    二十三時許，騎乘向原告公司投保強制汽車責任險之車牌號碼ＧＬ二—七○七號
    重型機車附載受害人曾文聖，沿高雄縣梓官鄉○○村○○○路由北往南方向行駛
    ，途經大舍東路與同安路口時，因疏未注意車前狀況，致撞擊向訴外人友聯公司
    投保強制汽車責任險之由訴外人蔣春東所騎乘之車牌號碼ＯＰＰ—三二九號機車
    ，曾文聖因之受有頭部外傷、顱內出血等傷害，經送醫後延至同月十三日二十三
    時三十分許，仍不治死亡。事故發生後，原告業已依法賠付曾文聖之繼承人保險
    金一百四十一萬三千八百十三元，嗣並由友聯公司分擔其中七十萬元，餘七十一
    萬三千八百十三元，被告竟拒不給付，爰依強制汽車責任保險法第二十七條第四
    款之規定，訴請被告給付上開七十一萬三千八百十三元及法定遲延利息。被告則
    以：被告於車禍發生後，已與受害人曾文聖家屬達成民事和解，且肇事當日，被
    告所騎乘之車牌號碼ＧＬ二—七○七號機車既已投保汽車強制險，被告自無再為
    此賠償之理，資為抗辯。
二、原告主張被告明知本身並未考領重型機車駕照，竟於八十九年十二月九日二十三
    時許，騎乘向原告公司投保強制汽車責任險之車牌號碼ＧＬ二—七○七號重型機
    車附載受害人曾文聖，沿高雄縣梓官鄉○○村○○○路由北往南方向行駛，途經
    大舍東路與同安路口時，因其駕車行為有所疏失，致與向訴外人友聯公司投保強
    制汽車責任險之由訴外人蔣春東所騎乘之車牌號碼ＯＰＰ—三二九號機車發生撞
    擊，曾文聖因之受有頭部外傷、顱內出血等傷害，經送醫後延至同月十三日二十
    三時三十分許，仍不治死亡。事故發生後，原告業已依保險契約之約定，賠付曾
    文聖之繼承人一百四十一萬三千八百十三元（含診療費用一萬三千八百十三元、
    死亡給付一百四十萬元），嗣並由友聯公司分擔其中七十萬元等情，為被告所不
    爭執，並有原告提出之汽車保險理賠計算書、相驗屍體證明書、匯款委託書明細
    表各乙份、醫療費收據二紙為證。又被告業因上揭過失致死罪，業經本院判處有
    期徒刑八月，緩刑三年確定乙節，復經本院依職權調閱九十年度交易字第二○五
    號卷（含地檢署九十年度偵字第二二八一號、第四四二九號卷及警卷），核閱屬
    實，是原告上開主張堪信為真。
三、被告固辯稱肇事當日，被告所騎乘之車牌號碼ＧＬ二—七○七號機車既已投保汽
    車強制險，被告自無再為此賠償之理云云。惟按「被保險汽車發生汽車交通事故
    ，加害人有下列情事之一者，保險人仍應依本法所規定給付保險金，但得在給付
    金額範圍內，向加害人求償：四違反道路交通管理處罰條例第二十一條之規定（
    含未領有駕駛執照駕車者）而駕車者。」；又「汽車交通事故係由數汽車所共生
    或涉及數汽車者，依下列規定處理：一肇事汽車全部或部分為被保險汽車者，受
    害人或受益人得在本法規定之保險額範圍內，請求各被保險汽車之保險人連帶給
    付保險金。前項第一款被保險汽車之保險人間，按其所承保之肇事汽車數量比例
    ，負擔之責。」，強制汽車責任保險法第二十七條第四款、第三十四條第一項第
    一款、第二項分別定有明文。本件車禍事故發生後，原告既已依保險契約及強制
    汽車責任險之規定，賠付曾文聖之繼承人保險金一百四十一萬三千八百十三元
    （含診療費用一萬三千八百十三元、死亡給付一百四十萬元），嗣由訴外人友聯
    公司依強制汽車責任保險法第三十四條第一項第一款、第二項之規定，分擔其中
    七十萬元，已如上述，則原告依諸上開強制汽車責任保險法第二十七條第四款之
    規定，就其已給付予曾文聖之繼承人之保險金七十一萬三千八百十三元向被告求
    償，洵為有據，是被上所辯，委無足採。
四、綜上所述，本件原告依強制汽車責任保險法第二十七條第四款之規定，請求被告
    給付七十一萬三千八百十三元，及自起訴狀繕本送達被告之翌日（即九十年二月
    二十三日）起，至清償日止，按年息百分之五計算之利息，即屬正當，應予准許
    。
五、結論：本件原告之訴為有理由，依民事訴訟法第七十八條，判決如主文。
中      華      民      國      九十    年      七      月      十      日
                              臺灣高雄地方法院民事第五庭
~B法      官  徐美麗
右為正本係照原本作成。
如不服本判決，應於送達後廿日內，向本院提出上訴狀並表明上訴理由，如於本判決
宣示後送達前提起上訴者，應於判決送達後十日內補提上訴理由書（須附繕本）。
中      華      民      國      九十    年      七      月      十      日
~B法院書記官  楊明月


司法院資訊處製作；財團法人民間司法改革基金會備份。
